臺灣高等法院高雄分院刑事判決　　　　　　　　　九十年度上重更(一)字第一四號
　　　上　訴　人
　　　即　被　告　丙○○
　　　選任辯護人　蘇盈貴
　　　上　訴　人
　　　即　被　告　乙○○
　　　選任辯護人　曾清山
右上訴人因違反毒品危害防制條例等案件，不服臺灣高雄地方法院八十九年度重訴字
第一六號中華民國八十九年十二月二十六日第一審判決（起訴案號：臺灣高雄地方法
院檢察署八十九年度偵字第一三八三、一三八五號），提起上訴，判決後，經最高法
院發回更審，本院判決如左：
      主  文
原判決關於丙○○共同運輸第壹級毒品及定執行刑部分暨乙○○部分均撤銷。
丙○○共同運輸第壹級毒品，處無期徒刑，褫奪權終身。扣案之第一級毒品海洛因玖
塊（合計淨重捌伍肆點陸貳公克）沒收銷燬；黑色手提袋壹只、黑色長褲、白色長袖
襯衫、米白色外套各壹件均沒收。
乙○○共同運輸第壹級毒品，累犯，處無期徒刑，褫奪公權終身。扣案之第一級毒品
海洛因玖塊（合計淨重捌伍肆點陸貳公克）沒收銷燬；黑色手提袋壹只、黑色長褲、
白色長袖襯衫、米白色外套各壹件，均沒收。
      事      實
一、丙○○曾於民國七十一年間因搶奪搶劫軍法案件，經台灣台北地方法院法院判處
    有期徒刑十三年確定，於七十七年間經減刑為八年八月，同年七月五日縮短刑期
    假釋出獄，嗣於假釋保護管束期間滯留大陸地區，而於七十九年經台灣台北地方
    法院檢察署撤銷假釋並發布通緝。乙○○曾於八十六年間因賭博罪，經台灣士林
    地方法院判處有期徒刑五月確定，於八十六年十月九日易科罰金執行完畢，猶不
    知悔改。丙○○於八十九年一月三日，先透過乙○○之胞妹簡美華之友人綽號「
    阿良」之郭彥良之幫忙，請郭彥良邀約有意前往大陸走私運輸毒品來台之乙○○
    見面商談細節，郭彥良基於幫助丙○○運輸毒品之犯意邀約乙○○並將運輸第一
    級毒品之代價為新台幣（下同）二十萬元告知乙○○，乙○○應允後，其三人於
    八十九年一月四日中午十二時許，在台北市○○路與林森北路口附近之弘宮飯店
    前見面，丙○○、乙○○基於共同運輸第一級毒品海洛因入境及走私管制物品進
    口之犯意聯絡，由丙○○當場再向乙○○確認並告知夾藏毒品入境代價二十萬元
    ，乙○○因缺錢花用遂表同意，當即決定由丙○○帶同乙○○前往大陸夾藏第一
    級毒品海洛因入境，郭彥良基於前開幫助丙○○、乙○○運輸第一級毒品入境之
    犯意，於當日下午，由郭彥良駕車搭載丙○○、乙○○至桃園中正機場，丙○○
    持偽造之「黃志平」護照（該部份已經本院判刑確定），與乙○○搭乘澳門航空
    公司ＮＸ六一六號班機前往澳門，翌日（八十九年一月五日）再由澳門搭機前往
    大陸廈門市，抵達後即前往丙○○位於廈門市湖里區住處，於八十九年一月六日
    返台前，丙○○即將自不詳姓名、年籍大陸成年男子之處取得之第一級毒品海洛
    因，將其中六包海洛因藏放在黑色手提袋之底部夾層，丙○○、乙○○與該大陸
    男子基於共同之犯意聯絡，由丙○○在其廈門前述住處，當著該大陸男子面前，
    將底部夾層藏有第一級毒品海洛因六塊之黑色手提袋一只及海洛因磚三塊交給乙
    ○○，囑其將該三塊海洛因藏放塞於身體腰腹部之間，並由丙○○自其住處取出
    黑色長褲、白色長袖襯衫、米白色外套各一件置入手提袋內用以掩飾，丙○○因
    該批第一級毒品海洛因價值不少，唯恐被乙○○所侵占，遂與乙○○同行，以便
    監督，其二人於八十九年一月六日晚上自廈門，經由澳門搭乘長榮航空ＢＲ八０
    六號班機入境桃園中正國際機場，相約通關時，由丙○○走在前面，乙○○走在
    後面，於通關後，在中正機場外雙方交付毒品及二十萬元之酬勞，嗣於八十九年
    一月六日晚上十時許其二人通關時，當場為法務部調查局高雄市調查處會同財政
    部台北關稅局人員在乙○○之手提袋底層及身體腰腹部之間，查獲上開夾藏之第
    一級毒品海洛因（九塊合計淨重八五四．六二公克，包裝重五八．五二公克，純
    度百分之八○．七五，純質淨重六九○．一一公克），乙○○運輸第一級毒品海
    洛因之報酬二十萬元致未取得，並扣得丙○○所有供私運毒品所用之手提袋一只
    、黑色長褲、白色長袖襯衫、米白色外套各一件。
二、案經法務部調查局高雄市調查處移送臺灣高雄地方法院檢察署檢察官偵查起訴。
      理      由
一、訊據上訴人即被告乙○○對於右揭時、地如何謀議及參與運輸、私運毒品各情，
    業據其於調查局調查中（見第一三八三號偵查卷第三頁、第七頁）、檢察官偵查
    中（見同上偵卷第二二頁反面）及原審審理中（見原審卷第十六頁）、本院前審
    調查（見本院前審卷第五四頁）、本院前審審理時（見本院前審卷第二六一頁）
    及本院調查、審理時均坦承不諱，復有其所攜帶被查獲扣案物品九塊可證，又據
    法務部調查局鑑定結果，此等扣案物確係第一級毒品海洛因，驗餘淨重八五四．
    六二公克（包裝重五八．五二公克，純度百分之八○．七五，純質淨重六九○．
    一一公克），此有該局八十九年二月一日（八九）陸字第八九一三二○六三號鑑
    定通知書一紙（見第一三八五號偵卷第四四頁）在卷足憑，並有夾藏海洛因之黑
    色手提袋一只、用以掩飾毒品之黑色長褲、白色長袖襯衫、米白色外套各一件扣
    案（原審審理時所扣案，見原審卷第一六八頁）足資佐證。
二、訊據上訴人即被告丙○○否認有何前揭共同運輸、私運毒品犯行，辯稱：我係住
    在大陸經營漁貨買賣，我只在一月二日透過乙○○之胞妹簡美華認識二十餘歲「
  阿良」，不可能有跟阿良約好運送毒品，也不是「阿良」介紹我認識乙○○的，
    我是在弘宮飯店的車上才看到乙○○，八十九年一月三日簡美華問我何時回大陸
    ，他說他哥哥想去大陸訪友，但因不曾去過大陸，所以希望我能帶乙○○一同過
    去，簡美華說叫「阿良」開車載我們去機場，就由「阿良」載我和乙○○去機場
    ，根本沒有拿二萬元給「阿良」去買機票，因此我才會於同年一月四日與乙○○
    搭機到澳門，在澳門的時候乙○○打電話給他朋友（他朋友本來要在廈門接他）
    ，隔甲再由澳門搭機到廈門，但到了廈門，他朋友沒有來接他，才先帶乙○○到
    伊家，六日早上乙○○外出，中午回來就提著手提袋，之後因我在澳門賭輸錢才
    又要回台收魚貨款，我因為要搭『廈門』航空的飛機經澳門回台，乙○○說也要
    回來，但乙○○原有之『澳門』航空機票不能一起坐，他就叫我幫他買壹張從廈
    門到澳門『廈門』航空機票，再經由澳門回臺，所以我與乙○○始又於同年一月
    六日一起回台，對於乙○○為何會夾帶毒品於身上及行李入境，我事前並不知情
    ，我未叫乙○○運輸毒品，也沒有要給他二十萬元作為報酬；又原審勘驗查扣之
    衣服，我穿的結果也不合身，只有深藍色的外套是我的；另我在旅途上沒有給乙
    ○○任何錢，乙○○買完機票還有人民幣可以回程在澳門買皮包，可見他身上不
    只有五千元的台幣等語。
三、經查：
（一）被告乙○○僅於八十九年一月五日入境大陸，旋於同年一月六日出境大陸，此
      有出入境紀錄及台胞證（見原審卷第九三頁、第一四○頁至第一四三頁）在卷
      可稽，是被告乙○○除與被告丙○○於八十九年一月五日入境大陸外，未曾去
      過大陸一節堪予採信，雖被告乙○○前述台胞證所載，曾各於八十七年二月二
      十日在澳門，與八十八年八月二十六日在香港，辦過簽證準備進入大陸等情，
      且於原審供稱：「（對於你的台胞證一九九七年十一月、一九九九年五月有簽
      證，當時是否有去大陸？）當時是朋友找我到大陸去投資。」等語（見原審卷
      第一八三頁），然此僅足以證明被告乙○○當時有意前往大陸之事實，自難推
      論其於大陸有何人際關係，尤指毒品買賣之管道，再參諸常情，毒品買賣之風
      險甚高，因此毒品交易均十分隱密，須有特殊之管道及相當之信任關係始得為
      毒品交易，若無特殊之聯絡管道及方式，根本無法與毒販取得聯繫，遑論與其
      購毒交易，而被告乙○○係第一次到大陸，如何得於翌日即取得數量甚多之海
      洛因毒品，反觀被告丙○○自承已居住於大陸廈門市多年，復曾自大陸偷渡來
      台，顯見其對於當地之非法途徑較為熟悉，何況被告丙○○為警查獲後，仍提
      供在台毒品線索，因而查獲毒品等情（見第一三八五號偵卷第四八頁、第四八
      之一頁），足徵被告乙○○所供扣案毒品係被告丙○○於大陸廈門交付囑其夾
      帶運輸回台一節，符合一般人所認知之社會客觀事理常情，自堪採信。
（二）被告乙○○經查獲夾藏毒品之黑色手提袋，除底部夾層裝有六包海洛因外，並
      內置黑色長褲、白色長袖襯衫、米白色外套各一件等衣物，而被告乙○○於原
      審供稱：「我於出入境前後三甲均穿同一套衣服，且出境時並未帶其他任何東
      西。」一節（見原審卷第一五九頁），核與被告丙○○供述：「被告乙○○於
      出入境前後三甲均穿同一套衣服，且其於出境時並未帶其他任何東西。」等情
      相符（見原審卷第一五八頁反面）。又原審當庭勘驗被告二人試穿上述衣物結
      果，被告乙○○試穿黑色長褲腰圍太小，長褲腰圍無法扣上，白色長袖襯衫及
      米白色外套則均太緊不合身，顯非被告乙○○所有衣物；而被告丙○○試穿結
      果為黑色長褲、白色長袖襯衫、米白色外套均相當合身，並無衣褲過大或過小
      情形，此有原審勘驗筆錄及相片十六張在卷可按（見原審卷第一五七頁至第一
      六三頁），嗣經本院前審於調查中再次勘驗被告丙○○穿著衣物情形，雖被告
      丙○○辯稱「黑色長褲腰身過緊，且褲管不足長，並非被告合身褲子；白色襯
      衫則過大，袖子過長，口袋已幾乎低至腹部，亦非被告衣物；米黃色外套，袖
      子顯然過短，亦非被告所適合，足見若如乙○○所稱，手提袋中衣物均為丙○
      ○自衣櫃拿出，則應該均為丙○○常用衣物，然事實上顯示卻大相逕庭，又縱
      使該衣物不合乙○○身，並非乙○○所有，但不可就此推測即為丙○○所有」
      云云，但本院前審勘驗上述襯衫，領口雖緊，仍可扣住，外套太短及長褲腰圍
      較緊（仍穿得下）等情在卷（見本院前審卷第九八頁），而被告丙○○於八十
      九年一月八日進入高雄看所守時，身高一六九公分，體重五十七公斤，被告乙
      ○○則為身高一七五公分，體重八十一公斤，此經原審向台灣高雄看守所調閱
      被告等二人入所之健康檢查表在原審卷第一三八頁、第一三九頁可憑，以被告
      二人體型相較（被告丙○○較瘦小），上述衣物係屬被告丙○○所有之可能性
      為大。嗣於本院九十一年一月二十三日調查時，被告丙○○供稱其目前之體重
      為六十點五公斤，被告乙○○則供稱不知目前確實之體重，但較初入所時為瘦
      ，本院當庭勘驗結果，被告乙○○試穿黑色長褲腰圍太小，白色長袖襯衫及米
      白色外套則均太緊不合身，顯非被告乙○○所有衣物，此有本院勘驗筆錄及相
      片六張在卷可按（見本院卷第一三五頁、第一三六頁），而被告二人於廈門一
      晚確住於被告丙○○之住所（此情業經被告二人供述一致），足認被告乙○○
      所供「該黑色手提袋係丙○○在其廈門家拿給我，手提袋衣服係丙○○從衣櫃
      拿出來」等語（見原審卷第一五九頁）堪信為實。至於被告丙○○嗣於案發後
      歷經一年三月期間，而於本院前審再次穿著上述衣物予以勘驗，縱有太短小不
      合身之狀，則參酌該衣物並非新品，堪信應屬被告丙○○之舊衣物，是被告丙
      ○○所辯該黑色手提袋非其交付，袋內衣物毒品均非其所有云云，尚無可採。
（三）被告丙○○固辯「八十九年一月三日，係友人簡美華向我表示其胞兄乙○○想
      去大陸訪友，但因不曾去過大陸，所以希望我能帶乙○○一同過去。」等語，
      然證人簡美華於原審及本院前審調查中到庭均證述：「我只說其兄若去大陸，
      請丙○○關照一下。」、「沒有叫丙○○帶乙○○去大陸，也沒有說阿良會開
      車送他們去機場。」等情甚明（見原審卷第四一九頁及本院前審卷第一六六頁
      ），然證人簡美華於本院九十年十二月十二日訊問中結證：「  乙○○與丙○
      ○以前並不認識，我不知道他們二人為何會一起去大陸？為何「阿良」會載他
      二人去機場？『阿良』常去我家打麻將，認識我哥哥，『阿良』與丙○○是在
      ＫＴＶ認識的，『阿良』到我家所以認識我哥哥乙○○。乙○○要去大陸的事
      情我知道，八十九年一月三日丙○○要回大陸之前，我們去ＫＴＶ唱歌，有提
      到要回大陸。八十九年一月四日那甲早上，『阿良』是有來向我借車，但我不
      知道他做何用途。我沒有叫『阿良』開車載我哥哥及丙○○去機場。我是曾經
      有與丙○○聊過我哥哥要去大陸做事，我忘記是在電話中或是在何處說的，我
      知道是在他們出國前。」、「（如你不知道你哥哥要去大陸，為何會與丙○○
      談起？）是因為我哥哥常提起他要去大陸做生意，所以我才會向丙○○提起。
      」、「（『阿良』與丙○○何時認識的？）在八十九年一月二日去ＫＴＶ唱歌
      之前，他們有照過面，但他們並沒有說過話，『阿良』的真實姓名叫郭彥良，
      約三十歲的人，住在台北市內湖。」、「（是否與丙○○一起去大陸？）我是
      到機場時，才看到丙○○的，並不是事先約好的，我沒有去澳門，我直接去廈
      門，那次『阿良』有與我一起去廈門。」等語（見本院卷第六十七頁至第七十
      四頁），且經本院向台北市政府警察局調取證人郭彥良之口卡讓被告丙○○、
      乙○○指認，並傳訊被告二人所稱之「郭彥良」到庭作證，證人郭彥良於本院
      九十一年一月二十三日訊問時結證：「我在丙○○被查獲前幾甲才認識他的。
      認識乙○○約一、二年，是去他家打牌認識的。於八十八年十二月二十八日與
      簡美華一起到廈門，我和簡美華及『小林』三人一起出國的，『小林』約三十
      幾歲的成年人。那時是簡美華找我一起去出國，二十八日去，三十日那甲回國
      ，我們去廈門逛街，住在簡美華朋友丙○○家裡，白甲我們各自活動，晚上才
      回去丙○○家睡覺。在飛機上我有留丙○○他的行動電話，他也有留我的電話
      。我們從廈門回台時，丙○○在飛機上有問我，有一個機會可賺錢，是要運毒
      ，問我要不要去。我在八十九年一月一日去乙○○的家打牌，那時簡美華不在
      家，只有乙○○在家，他說小孩要交學費，不知有無賺錢的門路，我才告訴乙
      ○○走私毒品的事，代價就是丙○○跟我講的二十萬元，數量、毒品我不知道
      ，當甲我就打電話給丙○○，說有人願意走私毒品，我本來是叫乙○○與丙○
      ○他們自己見面，一月三日那甲我沒有與丙○○見面，一月二日我們有一起去
      唱歌。一月三日我就有跟丙○○說有人願意做運毒的事，因為一月三日丙○○
      有事，一月四日我帶乙○○去見丙○○，我們到達弘宮飯店的騎樓，打電話上
      去飯店給丙○○，丙○○下來，在飯店騎樓下，他們談了，在飯店騎樓下時，
      我有聽到丙○○告訴乙○○二十萬元的代價，乙○○就決定當甲要去，丙○○
      就拿錢給我，叫我去買乙○○的機票。我去載乙○○時，是說要載他去與丙○
      ○見面，那甲他們可能覺得日子好，可以出門，所以就出去了。我們就直接去
      中正機場，他們沒有說要趕幾點的飛機。」等語（見本院卷第一一八頁至第一
      二三頁），且經本院向內政部警政署入出境管理局函調證人簡美華、郭彥良之
      入出境資料，證人簡美華、郭彥良確實有於八十八年十二月二十八日出境，同
      年月三十日入境，且均搭乘同一班機，此有內政部警政署入出境管理局九十年
      十二月十九日（九十）境信昌字第０八三八二九號函、九十一年一月十七日（
      九一）境信昌字第００一九三０號函及所附之出入境紀錄表各一份在本院卷第
      八十四頁、第八十五頁、第一三七頁、第一三八頁可考，由上可知證人簡美華
      、郭彥良與被告丙○○早就熟識，且一起出國，又住在被告丙○○之家裡，證
      人簡美華不可能不知道其胞兄即被告乙○○與丙○○於八十九年一月四日要一
      起前往大陸運輸毒品海洛因之事，可見證人簡美華前揭證詞應對案情有所隱瞞
      ，應不足採。而證人郭彥良對於己身是否亦涉及運輸毒品有利害關係，其竟於
      本院作上開之證言，可見其證詞應屬真實，足以採信。
（四）被告乙○○於出入境三甲期間，均與被告丙○○一同出入境，且被告乙○○僅
      寄宿在大陸廈門丙○○住所一晚，徒有被告丙○○片面指陳乙○○曾單獨外出
      （惟被告乙○○否認此點），未能證明被告乙○○在大陸有何其他訪友行程，
      被告乙○○亦無帶任何行李及訪友名單出境，是被告丙○○所辯其帶同被告乙
      ○○至大陸訪友一詞，顯乏證據以實其說，且被告丙○○果真是單純帶同被告
      乙○○前往大陸訪友，何以其於返回大陸廈門後，旋復與被告乙○○一同攜帶
      毒品入境？雖其所辯在澳門賭輸錢一節，業據被告乙○○證實（見本院前審卷
      第二二八頁），但被告丙○○於本院九十年十一月二十八日訊問中又供稱：「
      我回到臺灣時身上帶了二萬元港幣去澳門，再回到澳門時我贏了四萬元港幣，
      所以回台時身上有六萬元港幣。」、「（你第一趟去澳門時賭錢輸了多少錢？
      ）約輸了二十萬港幣。在回臺灣前，在澳門等候班機，我又在澳門賭錢換籌碼
      時乙○○有看到我身上有許多港幣。」等語（見本院卷第五十五頁），可見被
      告丙○○於被查獲時身上仍帶有六萬元港幣，並非已身無分文。至被告丙○○
      於本院前審調查中所舉證人楊泰順到庭證述：被告丙○○於八十九年一月間曾
      與其聯絡，要收魚貨款等語（見本院前審卷第二０六頁），然被告丙○○於偵
      查、原審中均未提及有此證人證據，突於本院前審第四次訊問被告丙○○時始
      聲明此項證據，而證人楊泰順又未能提出魚貨交易之具體證據，是證人楊泰順
      事後證言，尚難遽以憑信，又縱令確有被告丙○○欲返台收取魚貨情事，然被
      告丙○○返台收魚貨及其於澳門賭輸錢等情，亦難證明被告即無與被告乙○○
      共同謀議運輸毒品走私入境之舉，至於被告丙○○雖於八十九年一月四日入境
      大陸時在澳門賭輸錢，然於八十九年一月六日要返台候機時，又在澳門賭場贏
      了四萬元港幣，因此回台時身上仍有六萬元港幣一節，足以支付被告乙○○代
      為運輸海洛因之酬勞二十萬元，因此被告乙○○所言「雙方相約通關後，在中
      正機場外交付毒品及二十萬元酬勞」等語，應屬可採。
（五）被告乙○○既已購妥『澳門』航空來回機票，但回台灣時並未使用（見本院前
      審卷第一一四至一一六頁機票影本），卻改搭廈門航空赴澳門，再搭長榮航空
      回台（見本院前審卷第一０四頁機票影本），此情業經被告丙○○證實在卷（
      見本院前審卷第一四九頁），本件倘係被告乙○○係主導回台之人，為何遷就
      被告丙○○改搭別家航空公司之飛機回台，若運毒回台與被告丙○○無關，則
      被告乙○○獨自搭乘原定機票回台即可，何必如此大費周章？至被告丙○○辯
      稱：果如其以二十萬元代價僱用乙○○運輸毒品海洛因，其何須冒險與乙○○
      同行云云。然查被告乙○○所攜帶入境海洛因之數量達驗餘淨重八五四．六二
      公克，價值不菲，且二人係初次見面，並不熟識，萬一被告乙○○將其污掉不
      認帳，被告丙○○之損失將很慘重，足徵被告丙○○與被告乙○○同行，其主
      要目的在於監視被告乙○○所夾藏之扣案大量毒品，故被告丙○○有與被告乙
      ○○同行之必要。至於被告二人相約之海關通關順序，由被告丙○○走在前，
      當係防止一旦被告乙○○運毒犯行事跡敗露，被告丙○○仍有脫逃機會，故自
      難以被告丙○○與被告乙○○同行，且於入境時走在前，作為被告丙○○對於
      被告乙○○運毒不知情之有利證據。
（六）證人楊政哲於原審時證述：「出庭時丙○○有拜託我傳話給乙○○（因我與乙
      ○○同牢房），叫他承擔攜帶毒品入境一案，但我跟丙○○說我不願意傳話。
      」等語（見原審卷第二０九頁、第二一０頁反面），另證人羅鳴炎於本院前審
      調查中亦證述：「（丙○○獲知因毒品案判處無期徒刑，你知道此事嗎？）當
      甲丙○○及乙○○出來聽宣判，我是被提解開庭，因此一起到地院。」、「（
      丙○○出來聽宣判到回所期間，你有無聽到丙○○要求乙○○幫忙為他脫罪？
      ）我是聽到丙○○在宣判後，去找乙○○，提到說要乙○○扛下來，並說出去
      時，會幫乙○○打點。當甲在車上有很多人都聽到。」等語（見本院前審卷第
      二０四頁、第二０五頁），雖被告乙○○所舉證人陳國榮於原審否認聽過楊政
      哲傳話給被告乙○○說被告丙○○要他將運輸毒品案件承擔下來等語（見原審
      卷第一０一頁），然參酌前開不利被告丙○○之證據以觀，證人楊政哲、羅鳴
      炎所言上情，應可採信。
（七）被告二人於查獲到案後均經採集其二人尿液檢驗，雖被告二人第一次檢驗結果
      ，被告丙○○未檢出嗎啡反應，被告乙○○則係呈嗎啡陽性反應（見第一三八
      五號偵查卷第四一頁）；至原審第二次檢驗結果，被告丙○○係呈嗎啡陽性反
      應（見原審卷第一七五頁），被告乙○○係無嗎啡反應（見原審卷第一二七頁
      ），然此等尿液檢驗結果係屬被告二人是否施用第一級毒品海洛因所應審究之
      證據，而與本件被告二人運輸毒品走私入境無涉，自難採為本件有利於被告二
      人之證據認定。
（八）被告乙○○雖於調查局初訊時供稱：「我經不起誘惑，始於八十九年元月三日
      下午二、三點和阿良一起到長春路與林森北路路口之弘宮飯店樓下和黃志平晤
  面。」等語（見第一三八三號偵查卷第六頁反面），但其於原審業已供明：「
      （丙○○何時向你提起運輸毒品事？）一月三日在台北市對我提起此事，我們
      四日約見面。」等語（見原審卷第十六頁反面），嗣於本院前審調查中亦再供
      承：「（在一月三日，你有無與陳某見面？提示調查筆錄並告以要旨）阿良與
      我本來約在三日與陳某見面，後來我沒有去，阿良打電話給我，我們才改約在
      在四日見面，陳某才告訴我，要出二十萬元的代價。」（見本院前審卷第一二
      一頁）等情在卷，參以被告乙○○就其參與運輸毒品一節均已坦認，則其於原
      審及本院所供，斷無需故意改口，是自以被告乙○○於本院所供為可信，足見
      被告丙○○於八十九年一月三日，先透過郭彥良邀約有意運輸毒品之人，並告
      知夾藏毒品入境代價二十萬元，被告乙○○應允後，郭彥良乃聯絡被告丙○○
      與乙○○見面商談細節，其三人始於八十九年一月四日中午十二時許，在台北
      市○○路與林森北路口附近之弘宮飯店前，由被告丙○○當場再告知被告乙○
      ○夾藏毒品入境代價二十萬元之事實。至於被告乙○○就出發前之買機票過程
      ，以及在廈門丙○○如何交付內藏毒品之手提袋等細節，雖於偵審期間歷次供
      述內容並不完全一致，但如前所述，自應以於本院供述情節堪以憑信。
（九）被告丙○○對於與簡美華、郭彥良何時認識，以及彼此之關係，多所隱瞞，直
      至本院於九十年十二月十二日訊問時傳訊證人簡美華到庭作證，被告丙○○始
      透漏部分隱情，被告丙○○於本院九十年十二月十二日訊問時先供稱：「我好
      幾次看到『阿良』開車載簡美華，所以我才會以為『阿良』是她的司機，直到
      八十九年一月二日我們在ＫＴＶ唱歌時，才介紹正式認識，我才知道他叫『阿
      良』，人家都叫我『阿宏』。」等語（見本院卷第七十三頁），後又改稱：「
      他（指乙○○）運毒的事，簡美華出庭她不承認有叫我帶他哥哥去。我是與簡
      美華、『阿良』在（八十八年）十二月二十八日一起去大陸，（八十八年）十
      二月三十一日一起回來，他們去住在我家，他們那邊也是有朋友，我們回來後
      ，一月三日才告訴我她哥哥要去廈門找朋友。八十八年十二月二十七日或二十
      八日『阿良』載簡美華去機場我們才認識的。我先去機場，他們來機場我們才
      一起去澳門，我的機票是事先買好的，他們的機票是臨時買的，我們搭同一班
飛機去又一起回來。」等語（見本院卷第七十四頁），可見被告丙○○與簡美
      華、郭彥良並非單純至ＫＴＶ唱歌時認識偶而相約唱歌之朋友，應可認定。另
      被告二人就彼此於赴大陸往返行程中所攜帶金錢等情，究竟原本數額有若干，
      二人所供均有未合，而以被告乙○○行程中所買物品（見本院前審卷第一０四
      頁之消費證明），或其遭收押時之身上現金情形（見本院前審卷第一七六頁之
      看守所金錢保管卡），亦難認定被告乙○○赴大陸出發前，身上之金錢數量事
      實，然此等事證亦不足採為有利於被告丙○○之證據認定。
（十）綜上所述，足見被告乙○○之自白與事實相符，應可採信。而被告丙○○所辯
      上情，均係卸責之詞，不足採信。本件事證明確，被告乙○○、丙○○共同運
      輸私運管制物品第一級毒品海洛因犯行，均堪認定。
四、按所謂「運輸」並不以為他人運送為必要，即為自己運送者亦包括在內，故不論
    被告為他人運送或為自己運送，均應成立運輸毒品罪（最高法院八十二年度第三
    次刑事庭會議決議參照），是縱為自己施用而運輸毒品，仍不影響其運輸毒品罪
    之成立；又查海洛因係屬毒品危害防制條例第二條第二項第一款所列之第一級毒
品，並屬行政院依懲治走私條例第二條第四項授權所公告之甲類管制進出口物品
    ，不得運輸亦不得私運進口，自中國大陸地區私運海洛因進入台灣地區，應依該
    條例第十二條規定，以私運物品進口論，適用該條例處斷。被告丙○○、乙○○
    自大陸地區運輸且私運進口第一級毒品海洛因管制物品進入台灣地區之行為，核
    被告等所為，均係犯毒品危害防制條例第四條第一項之運輸第一級毒品罪及懲治
    走私條例第二條第一項之私運管制物品進口罪。被告二人與不詳姓名、年籍大陸
    成年男子，就運輸且私運進口第一級毒品海洛因管制物品犯行，彼此間互有犯意
    聯絡及行為分擔，均應論以共同正犯。被告二人以一運輸且私運進口第一級毒品
    海洛因管制物品進口之行為，觸犯上開二罪名，應依刑法第五十五條想像競合犯
    之規定，從一重論以運輸第一級毒品罪。被告二人共同持有第一級毒品海洛因之
    低度行為，為運輸毒品之高度行為所吸收，不另論罪。至證人郭彥良僅介紹被告
    乙○○為丙○○運輸毒品，並載往中正機場搭機，其餘犯罪構成要件之行為並未
    參予，且無與被告二人共同犯罪之意思，此業據證人郭彥良結證屬實，因此郭彥
    良對於被告二人運輸且私運進口第一級毒品海洛因管制物品犯行，僅居於幫助犯
    之地位，與被告二人並無共同犯意聯絡或有走私、運輸毒品之犯罪構成要件行為
    ，尚難認係共同正犯，併此敘明。另被告乙○○曾於八十六年間因賭博罪，經台
    灣士林地方法院判處有期徒刑五月確定，於八十六年十月九日易科罰金執行完畢
    ，有臺灣高等法院被告全國前案紀錄表一份在卷可參，其於五年內再犯有期徒刑
    以上之本罪，應論以累犯，惟本罪法定本刑為死刑或無期徒刑，依法不得加重（
    最高法院二六年渝上字第一二三０號判例意旨參照），其餘罰金刑部分依法加重
    其刑。又被告丙○○為警查獲後，固有提供在台毒品線索，因而查獲毒品等情（
    見第一三八五號偵查卷第四八頁、第四八之一頁），然此毒品非屬被告丙○○所
    犯本件運輸毒品之毒品來源，自無從依同上條例第十七條規定減輕其刑，附此敘
    明。
五、原判決就被告丙○○所犯運輸第一級毒品罪及定執行刑部分暨被告乙○○部分，
    以被告二人罪證明確，因予論罪科刑，固非無見；惟查：(一)本件不詳姓名、年籍
    之大陸成年男子，就被告二人運輸且私運進口第一級毒品海洛因管制物品進口之
    犯行，顯有犯意聯絡之共謀事實，均應論以共同正犯，原判決僅論以被告二人間
    有共同正犯關係，已有未合。(二)被告乙○○曾於八十六年間因賭博罪，經台灣士
    林地方法院判處有期徒刑五月確定，於八十六年十月九日易科罰金執行完畢，被
    告乙○○於五年內再犯有期徒刑以上之本罪，應論以累犯，原判決漏未論及，亦
    有未洽。(三)本件扣案第一級毒品數量淨重高達八五四．六二公克，被告乙○○雖
    受被告丙○○委託運送毒品，其固因經濟窘困，為貪圖不法利益而觸罹重典，但
    以本件運輸上開數量之毒品入境，勢必危害多數意志不堅施用毒品者之身心健康
    ，犯罪情節甚重，乙○○貪圖暴利，甘犯重罪，科以法定最輕刑之無期徒刑，尚
    無過重之虞，是其犯罪情狀並無客觀上足認有何堪以憫恕之事實，原判決爰依刑
    法第五十九條規定減輕其刑，自有不當。(四)扣案黑色長褲、白色長袖襯衫、米白
    色外套各壹件，係屬被告丙○○所有，且供其運輸第一級毒品所用之物，自屬被
    告犯罪事實之一部份，原判決既依法宣告沒收，即應於事實欄予以論述，原判決
    漏未論及，則有事實與理由不合之處，亦有未妥。(五)原判決就被告等私運管制物
    品進口之犯行，未援引懲治走私條例第十二條，而逕行適用同條例第二條第一項
    論罪，尚有未洽。(六)毒品危害防制條例第四條第一項所規定運輸第一級毒品罪之
    法定刑為死刑或無期徒刑；處無期刑者，得併科新台幣一千萬元以下罰金。原判
    決理由內論乙○○為累犯，謂「運輸第一級毒品罪之法定刑為死刑、無期徒刑，
    依法不得加重」，而疏未就所規定罰金刑部分依法加重其刑，亦有未洽。被告丙
    ○○上訴意旨，猶執前詞，否認犯行，被告乙○○上訴意旨，泛指原判決量刑過
    重，均指摘原判決不當，雖均無理由，然原判決就被告丙○○所犯運輸第一級毒
    品罪及定執行刑部分暨被告乙○○部分既有上開可議之處，自應由本院將原判決
    關於被告丙○○所犯運輸第一級毒品罪及定執行刑部分暨被告乙○○部分均予以
    撤銷改判。爰審酌被告丙○○、乙○○二人犯罪之動機、目的為圖一己私利，被
    告二人以夾藏方式共同運輸入境海洛因之犯罪手段，及查扣第一級毒品數量甚鉅
    （九塊合計淨重八五四．六二公克），私運毒品入境對於國民身心健康、社會治
    安所生之危害至鉅，被告乙○○係屬累犯，犯後坦承之態度尚稱良好，被告丙○
    ○雖無累犯之情形，但為主嫌，且犯後否認犯行等一切情狀，各量處無期徒刑，
    並均依刑法第三十七條第一項規定各宣告褫奪公權終身。扣案之第一級毒品海洛
    因九塊（合計淨重八五四．六二公克。包裝重五八．五二公克，純度百分之八○
    ．七五，純質淨重六九○．一一公克），應依毒品危害防制條例第十八條第一項
    前段規定，宣告沒收銷燬；又扣案之黑色手提袋一只、黑色長褲、白色長袖襯衫
    、米白色外套各一件，為被告二人運輸毒品罪所用之物，應依同條例第十九條第
    一項規定宣告沒收。至於被告乙○○因遭警查獲，其等運輸第一級毒品海洛因之
    報酬二十萬元尚未取得，自無從宣告沒收，附此敘明。
六、至於郭彥良涉嫌幫助被告丙○○、乙○○自大陸地區運輸且私運進口第一級毒品
    海洛因管制物品進入台灣地區之犯行，未據檢察官起訴，故該部分本院不得一併
    審理，應移檢察官另行偵辦，核此敘明。
據上論斷，應依刑事訴訟法第三百六十九條第一項前段、第三百六十四條、第二百九
十九條第一項前段，毒品危害防制條例第四條第一項、第十八條第一項前段、第十九
條第一項，懲治走私條例第十二條、第二條第一項、第十一條，刑法第二十八條、第
四十七條、第五十五條、第三十七條第一項，判決如主文。
本案經檢察官王登榮到庭執行職務。
中      華      民      國    九十一    年      三      月      六      日
                              臺灣高等法院高雄分院刑事第一庭
                                  審判長法官  王光照
                                        法官  黃仁松
                                        法官  黃壽燕
右正本證明與原本無異。
如不服本判決應於收受本判決後十日內向本院提出上訴書狀，其未述上訴理由者，
並得於提起上訴後十日內向本院補提理由書狀（均須按他造當事人之人數附繕本)「
切勿逕送上級法院」。
                                      書記官  黃富美
中    華    民    國     九十一     年       三       月      七        日
附錄本判決論罪科刑法條：
毒品危害防制條例第四條第一項：
  製造、運輸、販賣第一級毒品者，處死刑或無期徒刑；處無期徒刑者，得併科新台
  幣一千萬元以下罰金。
懲治走私條例第二條第一項：
  私運管制物品進口、出口逾公告數額者，處七年以下有期徒刑，得併科七千元以下
  罰金。
                                                                        Ｆ
